臺灣高等法院高雄分院刑事判決　　　　100年度上易字第988號
上　訴　人
即　被　告　林迺博
上列上訴人因詐欺案件，不服臺灣高雄地方法院100 年度易字第
923 號中華民國100 年8 月31日第一審判決（起訴案號：臺灣高
雄地方法院檢察署），提起上訴，本院判決如下：
    主  文
上訴駁回。
    理  由
一、依刑事訴訟法第350 條、第361 條、第362 條、第367 條規
    定，不服地方法院之第一審判決而上訴者，須提出上訴書狀
    ，並應敘述具體理由，為上訴必備之程式；其所提出之書狀
    未敘述上訴理由，或僅曾以言詞陳述上訴理由者，均應於上
    訴期間屆滿後20日內補提理由書於第一審法院。第一審法院
    經形式審查，認逾期未補提上訴理由者，應定期間先命補正
    ；逾期未補正者，為上訴不合法律上之程式，應以裁定駁回
    。倘已提出上訴理由，但所提非屬具體理由者，則由第二審
    法院以上訴不合法律上之程式，判決駁回。而所謂具體理由
    ，必係依據卷內既有訴訟資料或提出新事證，指摘或表明第
    一審判決有何採證認事、用法或量刑等足以影響判決本旨之
    不當或違法，而構成應予撤銷之具體事由，始克當之（例如
    ：依憑證據法則具體指出所採證據何以不具證據能力，或依
    憑卷證資料，明確指出所為證據證明力之判斷如何違背經驗
    、論理法則）；倘僅泛言原判決認定事實錯誤、違背法令、
    量刑失之過重或輕縱，而未依上揭意旨指出具體事由，或形
    式上雖已指出具體事由，然該事由縱使屬實，亦不足以認為
    原判決有何不當或違法者（例如：對不具有調查必要性之證
    據，法院未依聲請調查亦未說明理由，或援用證據不當，但
    除去該證據仍應為同一事實之認定），皆難謂係具體理由，
    俾與第二審上訴制度旨在請求第二審法院撤銷、變更第一審
    不當或違法之判決，以實現個案救濟之立法目的相契合，並
    節制濫行上訴（最高法院97年度臺上字第892 號判決意旨可
    資參照）。又理由是否具體，則屬第二審法院審查之範圍，
    不在命補正之列，亦即上訴書狀已記載理由，並有具體之敘
    述時，其上訴既屬合法，第二審法院固應就其理由之是否可
    取，為實體之審理及判斷；如認其上訴書狀雖記載理由，但
    並未具體敘述時，則無須再命補正，可逕認其上訴不合法，
    以判決駁回之（此有最高法院97年度臺上字第1281號判決意
    旨可參）。
二、上訴人即被告林迺博經原審依幫助詐欺取財罪，論罪科刑。
    民國100 年9 月15日寄存於警局送達判決後，被告林迺博於
    同年9 月21日提起上訴。上訴理由略以：(一)、被告因急需用
    錢，認為應無問題．才將帳戶金融卡、存摺以宅急便送至劉
    先生指定之住址，被告並未與劉先生見面，本案若是賣帳戶
    ，當會自劉先生處獲取相當對價，但依被告所申辦之銀行帳
    戶並無疑似買賣帳戶之資金存入，因此被告於本案並未拿到
    出賣帳戶之資金對價，並無以交付帳戶方式獲取代價之幫助
    故意。(二)、被告發現遭詐騙後，就到高雄市警局三民二分局
    報案，請求員警製作報案筆錄，並調取被告與劉先生之通話
    紀錄，因員警消極不作為，致此一有利被告之事證，無法調
    取。若被告有幫助詐欺之意，何須於發覺遭詐騙後，立即前
    往報案。原審未調查被告是否曾員警報案，應有違誤。(三)、
    被告需錢孔急，主觀上之認知不如一般人客觀冷靜。原審以
    被告配合劉先生要求，向宅急便業者隱匿郵寄物之內容，虛
    偽記載包裝物內容為相片資料，被告應可發覺劉先生可能從
    事非法業務，所以應不違被告之本意。然被告急迫須要資金
    週轉，為弱勢之一方，當係配合對方要求而作為，至於對方
    之主觀心態實非被告所能掌握，不能因此遽認被告有不確定
    故意。(四)、被告依報紙所登廣告，與劉先生聯絡借款，而借
    款與帳戶間，乍聽之下似有關連，被告陷於錯誤而交付存摺
    等物，尚屬合理。接洽過程，被告處於劣勢，自會屈從劉先
    生，又因被告家中經濟陷於困境，急需用錢，才未經熟慮，
    將提款卡等物交予他人，被告社會經驗不足，致將提款卡交
    予他人，固有疏失，但被告並無幫助詐欺之不確定故意。為
    此，提起上訴，請求撤銷原判決。
三、經查：原審以上訴人即被告林迺博犯幫助詐欺罪，依刑法第
    57條審酌各情後，判處被告有期徒刑3 月，如易科罰金以新
    台幣1 千元折算1 日（主文、事實、理由均詳如附件，即原
    審判決書所示），已詳述其論罪科刑之理由及事證。原審認
    事用法，並無違誤，量刑亦稱妥適，並無明顯不當。
四、被告提起上訴，雖以書狀敘明前揭上訴意旨。然：(一)、原判
    決並未認被告係出賣帳戶，亦未認定被告有取得代價。況且
    依本院承辦出賣帳戶之案件所知，縱於出賣帳戶情形，買方
    亦係以給付現金方式支付對價予賣方，殊無將價金匯入所收
    購之帳戶內再由賣方提領之理。(二)、被告是在得知系爭帳戶
    已變成警示帳戶後，才前往警局報警，要求製作筆錄，業經
    被告自承在卷（原審易字卷43頁），又被告曾與劉先生聯絡
    ，亦為檢察官所不爭執，原判決亦未相反之認定，故縱被害
    人匯款至系爭帳戶，該帳戶已成警示戶後，被告曾到警局欲
    製作筆錄及聲請調取電話通紀錄，亦難為有利於被告認定，
    並無調查之必要。(三)、被告迭稱：無社會經驗，其需錢孔急
    ，為弱勢之一方，才屈從及配合對方要求，無法得知對方心
    態，不知系帳戶會要作為不法用途云云，就此原審已詳述何
    以認定被告有罪之理由。況且，縱然依被告所述，因為其無
    工作及資力不佳，遭萬泰、星展等銀行均拒絕貸款，所以才
    把帳戶交予劉先生來作帳美化帳戶，以便向銀行貸款等語（
    原審審易卷39頁），被告交出系爭存摺的用意及目的，是為
    了要「作假帳，虛增資力，以欺騙銀行，以便向銀行貸款」
    ，顯然不是因合法用途才交出存摺，所謂被告主觀上完全不
    知會供作不法用途云云，實為卸責之詞。原判決認定被告犯
    幫助詐欺取財，顯非無據，也不違常情。
五、綜上所述，被告所提出之上訴理由，並非依據卷內既有訴訟
    資料或提出新事證，具體指摘原判決上開採證認事，有何足
    以影響判決本旨之不當或違法，而構成應予撤銷之具體事由
    。揆諸首揭說明，被告所提之前述上訴理由，核與刑事訴訟
    法第361 條第2 項所稱「具體理由」顯非相當，其上訴顯屬
    違背法律上之程式，應由本院依同法第367 條前段、第372
    條規定，不經言詞辯論，判決如主文。
六、據上論斷，應依刑事訴訟法第367 條前段、第372 條，判決
    如主文。
中    華    民    國  100     年    10    月    13    日
                  刑事第一庭    審判長法  官  周賢銳
                                      法  官  曾逸誠
                                      法  官  洪碩垣
以上正本證明與原本無異。
不得上訴。
中    華    民    國   100    年    10    月    14    日
                                      書記官  洪慧敏